臺灣板橋地方法院刑事判決　　　　　　　　　　　　　九十一年度訴字第七０六號
　　公　訴　人　臺灣板橋地方法院檢察署檢察官
　　被　　　告　丁○○
　　指定辯護人　本院公設辯護人戊○○
右列被告因偽造有價證券案件，經檢察官提起公訴（九十年度偵字第一五八五二號）
，本院判決如左：
    主  文
丁○○意圖供行使之用，而偽造有價證券，累犯，處有期徒刑年貳月。如附表所示
之偽造本票壹紙沒收。
    事  實
一、丁○○於民國（下同）八十五年間，因違反律師法案件，經臺灣高等法院判處有
    期徒刑三月確定，甫於同年十二月十二日以易科罰金執行完畢，猶不知警惕，復
    自八十七年間起，陸續借款予庚○○，因恐庚○○無法清償債務，為能順利求償
    其債權，竟意圖供行使之用，於八十九年十二月十九日前某日，在其位於臺北縣
    三重市○○街三二七巷六八號三樓之代書事務所辦公室兼住處內，擅自以庚○○
    之母辛○○名義，簽發面額新台幣（下同）一百二十萬元之本票一紙（發票人：
    辛○○、發票日：八十七年六月一日、到期日：八十八年六月一日、付款地；臺
    北縣板橋市○○街八六號二樓之三一、受款人：丁○○、票號：446958號），同
    時於該紙本票發票人欄內，偽造「辛○○」署名及「辛○○」印文，而偽造該張
    有價證券，再於八十九年十二月十九日，持向本院聲請裁定准予強制執行，嗣辛○○收受本院准予強制執行之裁定後，始悉上情，並即向本院提起確認該本票債
    權不存在之民事訴訟。
二、案經辛○○訴請臺灣板橋地方法院檢察署檢察官偵查起訴。
    理  由
一、訊據被告丁○○矢口否認有偽造有價證券犯行，辯稱：當時係告訴人辛○○之子
    庚○○，於八十七年五月二十九日，持已填載完成之上開本票及房屋、土地所有
    權狀，向伊借貸一百二十萬元，伊收受該等本票、權狀後，經評估無訛，乃如數
    借款予庚○○，並無偽造該紙本票之情事云云。惟查：右揭事實，業據告訴人辛○○、告訴代理人即辛○○之女己○○分別於警訊、偵查及本院調查、審理時指
    訴綦詳，核與證人庚○○迭於警訊、偵查及本院調查時證述之情節相符，並經本
    院依職權調閱本院八十九年度票字第一０八八六號聲請本票裁定事件卷宗查證無
    訛，有該卷宗影本一份暨上開本票影本一紙附卷可稽，且告訴人係極重度多障，
    幾近無法完整簽名等情，有殘障手冊影本一份及本案警訊、偵訊筆錄在卷可查，
    核其簽名筆跡亦顯與上開卷附本票影本內之簽名筆跡完全不同，堪認告訴人指訴
    之情節確與事實相符，又告訴人之子庚○○向被告借款之際，均係赴被告之上開
    代書事務所辦公室內，當場簽立該事務所備就之空白本票及借據，而完成借款手
    續等節，業據證人庚○○於本院調查時到庭結證無訛，足見被告當時均係於其代
    書事務所內處理貸款相關事宜，其空白本票亦均備妥於該事務所內，本院爰認被
    告偽造上開本票之地點即為該事務所，並採擇此部分情節為犯罪事實之基礎。至
    被告雖辯稱當時告訴人之子庚○○向其借貸一百二十萬元而交付上開已填載完成
    之本票云云，然依其先後供述內容觀之，其中就庚○○尚積欠之債務總額部分，
    於警訊時原供稱：「（庚○○目前尚欠你多少錢？）還有二百五十萬左右‧‧‧
    」云云（參見偵查卷第四頁），偵查中即改稱：「‧‧‧他（指庚○○）借６０
    ０多萬元‧‧‧」云云（參見偵查卷第七四頁背面），本院調查時竟稱：「庚○○、辛○○及己○○他們陸續向我借了四百多萬元，另外還有利息二百多萬元，
    都積欠沒有還‧‧‧」云云（參見本院九十一年五月三日訊問筆錄第二頁、第三
    頁），另於本院九十年度重簡字第九八二號民事簡易訴訟程序中更稱：「‧‧‧
    剛好壹佰二十萬元。利息我收兩分半。我未預扣利息。借錢後沒有給過我利息，
    其他尚有向我借兩、三筆。共欠我五百多萬元‧‧‧」云云（參見卷附該民事卷
    宗影本之九十年九月七日言詞辯論筆錄第三頁），又其中上開一百二十萬元借款
    之資金來源部分，於偵查初訊時原供稱：「（你錢何來？）我自己拿６０萬元，
    其餘是向金主調，我６０萬元自己家內拿２０萬元，另自銀行提出四十萬元，包
    含二個銀行（庭後查報〈查被告庭後並未陳報此部資料〉），我調錢金主有甲○○３０、４０萬元，其他人庭後查報‧‧‧」云云（參見偵查卷第三四頁），偵
    查複訊時即改稱；「（１２０萬資金何來？）是向朋友借調的，分別為：「丙○○」、「甲○○」、「壬○○」三人，「江」為五十萬元，是在８７年５月底，
    他拿現金來的，另我自己五十萬元，我五十萬以內均有現金，「林」拿３０萬元
    于８７年５月底，是他拿到我家來的。（你五十萬元自何處來的？）普通我都放
    在家內‧‧‧」云云（參見偵查卷第七三頁背面），本院調查時更稱：「（本件
    一百二十萬元資金來源？）丙○○提供三十萬元，甲○○提供五十萬元，我自己
    有四十萬元，我自己的錢從我自己家裡拿的‧‧‧」云云（參見本院九十一年五
    月三日訊問筆錄第三頁），另於本院上開民事簡易訴訟程序中竟陳稱：「‧‧‧
    壹佰二十萬元到哪裡領我忘記了。因為已經兩、三年了。陳春梅沒有跟我一起去
    領，她帶我去原告（指告訴人辛○○）家」云云（參見卷附該民事卷宗影本之九
    十年九月七日言詞辯論筆錄第三頁），又其中上開一百二十萬元借款之手續部分
    ，於警訊時原供稱：「他（指庚○○）自八十七年左右陸續向我借貳佰多萬，每
    一次都有商業本票及借據可證明‧‧‧」云云（參見偵查卷第三頁背面），偵查
    初訊時即改稱：「平常借的他（指庚○○）自己有寫借據，此次因是他母親不識
    字，故無字據‧‧‧」云云（參見偵查卷第三四頁），偵查複訊時又稱：「他（
    指庚○○）借６００多萬元，均有寫借據。」云云（參見偵查卷第七四頁背面）
    ，本院調查時更稱：「‧‧‧他們每一次借錢都有寫本票及借據。（本件一百二
    十萬元是否有借據？）他們每一次借款都只有寫本票，這一次一百二十萬元的借
    款是寫本票和拿房屋所有權狀‧‧‧」云云（參見本院九十一年五月三日訊問筆
    錄第三頁），綜上足見，被告對於雙方債務總額及上開一百二十萬元借款之資金
    來源及借款手續等重要關鍵事項，先後供述之情節竟顯有歧異矛盾差異甚大，甚
    且更有諸多與常情相違之舉（例如：明知辛○○不識字竟又同意收受發票人欄簽
    有「辛○○」署名之本票、出借鉅額款項竟未依慣例簽立借據、出借鉅額款項竟
    未請借款人提供確實擔保等等），準此以觀，實難認其辯稱當時因出借該筆一百
    二十萬元款項而取得庚○○所交付之上開本票一節，確與事實相符，再本院依被
    告辯詞逐一傳喚證人甲○○（被告辯稱上開一百二十萬元借款之資金來源金主）
    、乙○○（被告辯稱曾當場見聞庚○○赴被告住處借貸上開一百二十萬元款項者
    ）、壬○○（被告辯稱曾偕同前往庚○○借款時所交付房屋所有權狀所示房屋現
    場查看者）到庭隔離訊問查證結果，發現其中證人甲○○對於其與被告接洽過程
    、交付款項情形等重要關鍵事項所為證詞，竟顯與被告供詞不符（參見本院九十
    一年六月四日訊問筆錄第三頁、第四頁），又證人乙○○僅含糊泛稱：「‧‧‧
    我就上去看一下那權狀和本票，但是對於內容我沒什麼印象，然後我就離開了‧
    ‧‧」云云（參見本院九十一年六月十八日訊問筆錄第三頁），而對於其當場在
    現場之緣由相關事項所述細節，亦與被告所供發生齟齬（證人乙○○證述其向被
    告借款之用途係股票交割及清償友人借款，被告則供稱證人乙○○借款用途僅為
    買股票；證人乙○○證述被告嗣係逕交付十九萬元現金，被告則供稱嗣係交付二
    十萬元現金予李女，李女再由其中取出一萬元交予被告充作利息），又證人壬○○對於其與被告赴上開房屋現場查看之情形，亦顯與被告供詞不符（證人壬○○
    證述當時二人進入屋內查看，被告則供稱當時二人僅在屋外觀看狀況），凡此益
    徵被告前開辯解，純屬事後圖卸推託之詞，要無足採。另被告友人陳春梅雖於本
    院上開民事簡易訴訟程序中到庭證稱：「我有跟被告（指丁○○）一起去，那是
    八十七年六月，在中午十二點至兩點之間的時候，我載被告去。我知道原告（指
    辛○○）家在新莊三樓的己○○家。錢是被告自己帶去。怎麼帶去我不清楚，去
    的時候有庚○○及辛○○在場。是庚○○點款及交給辛○○。」等語，惟其既無
    法明確證述被告送交該筆款項之緣由、性質、過程、金額等具體情形，自難援其
    此部分證述內容作為有利於被告認定之依據；又被告雖另稱己○○曾於八十七年
    五月十八日，將借款利息六十萬元，電匯入其中國信託商業銀行存款帳戶內，庚○○亦於同年九月十一日，將四十一萬七千九百二十一元利息，電匯入該存款帳
    戶內云云，並提出該存款帳戶存褶影本一份為據，惟本院依被告先後供述之雙方
    債務金額（二百五十萬元、六百餘萬元）及其借款利息（月息二分半〈即週年百
    分之三十〉─參見卷附前開民事卷宗影本之九十年九月七日言詞辯論筆錄第三頁
    ）逐一計算結果，並無任何計算結果與該等匯款金額相符，則被告此部分所陳，
    尚難認與事實相符，自亦無從援為有利認定之依據，併此敘明。綜上所述，本案
    事證已臻明確，被告犯行洵堪認定。
二、核被告為，係犯刑法第二百零一條第一項之偽造有價證券罪；其偽造有價證券後
    復持以行使，其行使行為吸收於偽造行為之中，不另論罪，其偽造署名及偽造印
    文行為，則係偽造有價證券之階段行為，亦不另論罪；又其行使偽造有價證券本
    含有詐欺性質，其詐欺行為乃無另成立詐欺罪名之餘地。末查被告曾於八十五年
    間，因違反律師法案件，經臺灣高等法院判處有期徒刑三月確定，甫於同年十二
    月十二日執行完畢，有臺灣高等法院檢察署刑案紀錄簡覆表一份附卷足憑，其於
    五年內再犯本案有期徒刑以上之罪，為累犯，應依刑法第四十七條規定加重其刑
    。爰審酌被告為貪圖自身求償債權便利，竟恣意偽造他人本票持以聲請民事強制
    執行，非但使遭冒名者無端蒙受諸多損失及不便，亦危害社會正常交易秩序，此
    外，復參酌其犯罪動機、目的、手段及犯罪後猶飾詞狡辯態度不佳等一切情狀，
    量處如主文所示之刑，以示懲戒。
三、如事實欄所載之本票一紙，係偽造之有價證券，已如上述，爰依刑法第二百零五
    條規定，不問屬於犯人與否，併為沒收之諭知。至該紙偽造本票內含之偽造「辛○○」署名及「辛○○」印文，既已併與該紙偽造本票沒收，本院爰不另就該等
    偽造署名及印文為沒收之諭知，附此敘明。
據上論斷，應依刑事訴訟法第二百九十九條第一項前段，刑法第二百零一條、第四十
七條、第二百零五條，罰金罰鍰提高標準條例第一條前段，判決如主文。
本案經檢察官謝岳龍到庭執行職務
中      華      民      國      九十一      年     七     月    十六    日
                                        臺灣板橋地方法院刑事第二庭
                                            法  官  王  屏  夏
右正本證明與原本無異。
如不服本判決，應於判決送達後十日內向本院提出上訴狀。
                                            書記官  楊  璧  華
中      華      民      國      九十一      年     七  月    十六    日
附錄本案論罪科刑法條全文：
刑法第二百零一條：
意圖供行使之用，而偽造、變造公債票，公司股票或其他有價證券者，處三年以上十
年以下有期徒刑，得併三千元以下罰金。
行使偽造、變造之公債票、公司股票或其他有價證券或意圖供行使之用收集或交付於
人者，處一年以上七年以下有期徒刑，得併科三千元以下罰金。
附表：如事實欄所載之本票一紙（面額：一百二十萬元、發票人：辛○○、發票日：
      八十七年六月一日、到期日：八十八年六月一日、付款地；臺北縣板橋市○○
      街八六號二樓之三一、受款人：丁○○、票號：446958號）。
────以下空白─────────────────────────────
